臺灣臺中地方法院民事判決
                                      111年度訴字第161號
原      告  羅欽能  
訴訟代理人  陳婉寧律師
被      告  劉奕辰  
訴訟代理人  李學鏞律師
複代理人    張彩雲律師
上列當事人間請求拆除地上物事件，本院於民國111年5月18日言
詞辯論終結，判決如下：
    主    文
原告之訴及假執行之聲請均駁回。
訴訟費用由原告負擔。
    事實及理由
壹、程序事項：
    按訴狀送達後，原告不得將原訴變更或追加他訴，但擴張或
    減縮應受判決事項之聲明者，不在此限。民事訴訟法第255
    條第1項第3款定有明文。又不變更訴訟標的，而補充或更正
    事實上或法律上之陳述者，非為訴之變更或追加。民事訴訟
    法第256條亦有明文。原告起訴原聲明求為「㈠被告應將坐落
    臺中市○○區○○段00地號土地（下稱系爭28地號土地）上如起
    訴狀附圖所示編號A部分建物拆除（正確面積以實測為準）
    ，並返還該建物所占用土地予原告。㈡被告應將坐落臺中市○
    ○區○○段0○0地號土地（下稱系爭7之7地號土地，與系爭28地
    號土地合稱系爭土地）上如起訴狀附圖所示編號B部分建物
    拆除（正確面積以實測為準），並返還該建物所占用土地予
    原告。㈢被告應給付原告新台幣（下同）16萬5877元，及自
    起訴狀繕本送達翌日起至清償日止，按週年利率5％計算之利
    息，暨自民國110年10月28日起至返還土地之日止，按月給
    付原告2138元。㈣原告願供擔保，請准宣告假執行。」之判
    決。嗣於訴狀送達後，將上開聲明第㈠至㈢項更正為：「㈠被
    告應將坐落系爭28地號土地如附圖所示編號A（面積3.63平
    方公尺）之地上物拆除，並返還該地上物占用之土地予原告
    。㈡被告應將坐落系爭7之7地號土地如附圖所示編號B（面積
    21.59平方公尺）之地上物拆除，並返還該地上物占用之土
    地予原告。㈢被告應給付原告11萬9690元，及自起訴狀繕本
    送達翌日起至清償日止，按週年利率5％計算之利息，暨自11
    0年10月28日起至返還土地之日止，按月給付原告1631元。
    」，核原告更正請求被告給付之金額部分屬減縮應受判決事
    項之聲明，合於上開規定；至原告更正請求被告拆除地上物
    之位置、面積部分，則屬不變更訴訟標的而補充事實上之陳
    述，非為訴之變更或追加，應先敘明。
貳、原告主張：
    原告為系爭土地之所有權人，被告未經原告同意，在系爭土
    地如附圖（即臺中市○里地○○○○○○○○○號111年3月1日里土測4
    26號複丈成果圖）所示編號A（面積3.63平方公尺）、編號B
    （面積21.59平方公尺）土地上搭建建物（未辦保存登記，
    原門牌號碼為：臺中市○○區○○路○段000號，下稱系爭建物）
    ，無權占用原告所有系爭土地之上開部分。現系爭建物已無
    屋頂，牆垣亦已傾頹，雜草叢生，積滿廢棄物及污水，嚴重
    影響環境衛生，雖經原告限期被告拆除系爭建物並返還占用
    之土地，惟未獲置理，爰依民法第767條第1項前段規定，請
    求被告將系爭建物拆除、並將無權占用之土地返還原告。又
    被告所有系爭建物無權占用原告所有之系爭土地如附圖所示
    編號A、B部分而受有相當租金之利益，致原告受有無法使用
    收益系爭土地之損害，原告依民法第179條規定，請求被告
    給付自110年10月27日回溯5年、按占用土地面積以申報地價
    10％計算之相當租金不當得利11萬9690元，並請求被告自110
    年10月28日起至返還占用之土地之日止，按月給付原告相當
    租金不當得利1631元等語。並聲明：㈠被告應將坐落系爭28
    地號土地如附圖所示編號A（面積3.63平方公尺）之地上物
    拆除，並返還該地上物占用之土地予原告。㈡被告應將坐落
    系爭7之7地號土地如附圖所示編號B（面積21.59平方公尺）
    之地上物拆除，並返還該地上物占用之土地予原告。㈢被告
    應給付原告11萬9690元，及自起訴狀繕本送達翌日起至清償
    日止，按週年利率5％計算之利息，暨自110年10月28日起至
    返還土地之日止，按月給付原告1631元。㈣原告願供擔保，
    請准宣告假執行。
參、被告抗辯：
    系爭建物並非被告所搭建，被告不知系爭建物係何人所興建
    ，亦未曾在系爭建物居住過，被告並非系爭建物之事實上處
    分權人。又被告出生時，被告之家人早於70年間即均已搬離
    系爭建物，自被告之家人搬離系爭建物後，被告之家人從未
    就系爭建物進行維護整修，被告之家人主觀上已無繼續保有
    系爭建物事實上處分權之意思。被告不知系爭建物之房屋稅
    籍資料納稅義務人為何登記為被告，不能僅憑房屋納稅義務
    人之記載，即認定被告就系爭建物有事實上處分權。被告既
    非系爭建物之事實上處分權人，原告訴請被告拆除系爭建物
    ，自無理由。另系爭建物之屋頂於102年間塌陷後，僅系爭7
    之7地號土地上殘留3面破損磚牆，已無法遮風避雨，被告於
    原告請求給付相當租金不當得利之期間內，並無占有使用系
    爭建物之事實，未受有利益，原告請求被告給付相當租金不
    當得利，亦屬無據等語。並聲明：㈠原告之訴及假執行之聲
    請均駁回。㈡如受不利判決，願供擔保免為假執行。
肆、得心證之理由：
  一、原告主張其為系爭土地之所有權人，系爭建物占用系爭土
      地如附圖所示編號A（面積3.63平方公尺）、編號B（面積
      21.59平方公尺）土地，及系爭建物為未辦保存登記建物
      、房屋稅籍資料納稅義務人現登記為被告，系爭建物目前
      已無屋頂，只剩壁牆及大門等事實，為被告所不爭執，且
      有土地登記謄本、臺中市政府地方稅務局大屯分局函送之
      房屋稅籍證明書附卷可稽（見卷第45-47、127-133頁），
      復經本院勘驗現場並囑託臺中市大里地政事務所測量，分
      別製有勘驗筆錄及複丈成果圖在卷可按，自堪信為真正。
　二、原告主張系爭建物為被告所有，則為被告所否認，並以前
      詞為辯，則依民事訴訟法第277條規定，應由原告就其主
      張系爭建物為被告所有之利己事實，負舉證之責任。經查
      ，原告主張系爭建物為被告所有，無非以系爭建物之房屋
      稅籍資料登記之納稅義務人為被告，且原告起訴前曾與被
      告之父、姑姑聯絡拆除系爭建物事宜，當時2人曾允諾拆
      除，被告亦曾與原告討論拆遷與和解事宜等語，為其論據
      。惟按稅捐機關有關房屋稅籍資料納稅義務人之記載，純
      為便利課稅而設，與所有權之取得無關，不能僅憑房屋納
      稅義務人之記載，逕為房屋所有權歸屬之認定（最高法院
      102年度台抗字第281號裁定意旨參照），是被告縱經登記
      為系爭建物之房屋稅納稅義務人，亦無從逕推認被告為系
      爭建物之所有權人或事實上處分權人。且由系爭建物之房
      屋稅籍證明書所示，系爭建物為「木石磚造（磚石造）」
      、折舊年數為67年（見卷第47頁），足見系爭建物應是在
      民國44年以前所興建，而被告為79年生（見卷第59頁），
      系爭建物顯無可能事由被告所搭建，原告主張系爭建物係
      被告所搭建，已無可採。又被告固不爭執其父祖輩在民國
      70年之前有居住系爭建物之事實，然稱不知系爭建物係被
      告之祖父母興建或向他人承租，亦不知其為何登記為系爭
      建物之納稅義務人（見卷115頁），原告既未舉證證明系
      爭建物為被告之父祖輩所有，亦未舉證證明被告於何時、
      基於何緣由取得系爭建物之事實上處分權，則原告主張被
      告為系爭建物之事實上處分權人，亦無足採。至被告之父
      、姑姑或被告本人縱曾與原告討論系爭建物拆除事宜，其
      原因多端，要不足徒憑此事實，即遽推認被告為系爭建物
      之所有權人或事實上處分權人。
　三、基上所述，原告既未能舉證證明被告為系爭建物之所有權
      人或事實上處分權人，則原告主張被告無權占有原告所有
      系爭土地如附圖所示編號A、B部分土地，並因無權占有系
      爭土地而受有利益等語，即難採憑。從而，原告依民法第
      767條第1項前段「所有人對於無權占有或侵奪其所有物者
      ，得請求返還之。」之規定，請求被告拆除系爭建物、將
      系爭建物占用之土地返還原告，並依民法第179條規定，
      請求被告返還系爭建物占用系爭土地所受相當租金之不當
      得利，於法即屬無據，無從准許，應予駁回。原告之訴既
      經駁回，其假執行之聲請即失所附麗，應併予駁回。
  四、本件判決之結果已臻明確，兩造其餘攻擊防禦方法，經審
      酌均於判決結果不生影響，毋庸一一贅述，附此敘明。
伍、訴訟費用負擔之依據：民事訴訟法第78條。
中　　華　　民　　國　　111 　年　　6 　　月　　24　　日
                  民事第二庭    法  官 呂麗玉
正本係依原本製作。
如對本判決上訴，須於判決送達後20日內向本院提出上訴狀，如
委任律師提起上訴者，應一併繳納上訴審裁判費。 

中　　華　　民　　國　　111 　年　　6 　　月　　27　　日
                                書記官  巫偉凱